臺灣彰化地方法院刑事判決　　　　　　　96年度易緝字第10號
公　訴　人　臺灣彰化地方法院檢察署檢察官
被　　　告　戊○○
　　　　　　　　　　（現因另案於臺灣臺中監獄臺中分監執行
上列被告因侵占案件，經檢察官聲請簡易判決處刑（94年度偵緝
字第416號），及臺灣臺中地方法院檢察署檢察官移送併案（94
年度偵緝字第1821號），本院改依通常程序審理，判決如下：
    主  文
戊○○連續意圖為自己不法之所有，而侵占自己持有他人之物，
處有期徒刑壹年貳月。
    事  實
一、戊○○於民國（下同）93年5月31日至93年6月16日間某日
    ，在彰化縣彰化市○○路200巷12號，向友人乙○○借用其
    所有之車牌號碼DV-8119號（起訴書誤寫為DV-8819號）自小
    客車1輛（中華三菱、黑色、西元1999年份、1998CC、引擎
    號碼6A12S021533號）供己持有使用，卻於93年7月底，於不
    詳地點，基於意圖為自己不法所有之概括犯意，變易持有為
    所有之意思，將上述持有DV-8119號小客車據為己有，留供
    己用，嗣經乙○○屢次催討仍拒不返還。戊○○另於93
    年11月28日下午10時許，在台中市○區○○街21號8樓，向
    丁○○借用車號0921-HW號自用小客車1輛（中華三菱、白色
    、引擎號碼4G-18J012222、1584CC、西元2001年份）供己使
    用，竟於93年11月29日上午9時許，賡續上開意圖自己不法
    所有之概括犯意，將前揭車輛據為己有，並在台中市國立臺
    灣美術館之停車場，將上述0921-HW號小客車以新臺幣（下
    同）10萬元之代價出售交付給不知情之甲○○。
二、上述部分經乙○○訴由彰化縣警察局彰化分局報告臺灣彰
    化地方法院檢察署檢察官偵查起訴。上述部分經丁○○訴
    由台中市警察局第三分局報告臺灣臺中地方法院檢察署檢察
    官偵查後併本院審理。
    理  由
一、證據能力部分：
    按被告以外之人於審判外之言詞或書面陳述，除法律有規定
    者外，不得作為證據，刑事訴訟法第159條第1項固定有明文
    。惟被告以外之人於審判外之陳述，雖不符前四條之規定，
    而經當事人於審判程序同意作為證據，法院審酌該言詞陳述
    或書面陳述作成時之情況，認為適當者，亦得為證據。當事
    人、代理人或辯護人於法院調查證據時，知有第159條第1項
    不得為證據之情形，而未於言詞辯論終結前聲明異議者，視
    為有前項之同意，刑事訴訟法第159條之5亦有明定。查被告
    戊○○不爭執下列證人（被害人）乙○○、丁○○於警詢證
    述之證據能力，復未於本院言詞辯論終結前聲明異議，本院
    審酌上開證人之警詢筆錄作成時之情況，認為適當，爰依刑
    事訴訟法第159條之5之規定，認係傳聞法則之例外，有證據
    能力。
二、認定事實之證據及理由：
  (一)被告於本院審理期日中，對上述事實均坦白承認。
  (二)DV-8119號自小客車，雖於88年11月份出廠，但證人（被害
    人）乙○○係於93年5月31日才領取新核發之行車執照（有
    行車執照影本，附於93年度偵字第8824號卷第15頁可證）。
    被告亦曾經於93年6月16日下午8時許，隨身攜帶毒品，駕駛
    DV-8119號自小客車，行經高雄市苓雅區○○○路36巷28號
    前，被警察攔查（有高雄市政府刑事案件移送書影本附本院
    卷可證），被告對此亦不爭執。另查，系爭DV-8119號自小
    客車，於93年7月29日在台中市○○○路有超速違規記錄，
    經警逕行舉發（此有DV-8119號違規記錄表附本院卷內可證
    ），被告審理中亦承認此次駕駛超速者該即為其本人。被告
    於本院審理中陳述：自己約在93年4月間向乙○○借車。但
    乙○○是「93年5月31日」才取得新的行車執照，應是此日
    才購入車輛。故被告可能是記憶稍有出入，應認定是93年5
    月31日至93年6月16日間某日，被告向乙○○借用該自小客
    車。
  (三)證人（被害人）乙○○於93年9月20日警詢（93年度偵字第
    8824號卷第7頁以下）中指述：「我要告人侵占我的汽車不
    還，所以至所製作筆錄。... 我於8月13日早上有打他（按
    ：被告）的手機0000000000要向他討回我的汽車，他向我表
    示將於8月15日會將我的汽車還我，並且他有說如果沒還我
    ，隨便我如何處置，他8月15日未將車子還我，且事後我打
    了很多通電話給他，他不是不接我的電話，就是關機。（該
    自小客車DV-8119現值多少？）約30萬元左右。」等語，可
    證明被告易持有為所有之意思，將DV-8119號小客車侵占入
    己之事實。
  (四)證人（被害人）丁○○94年10月4日於警詢（台中市警察局
    第三分局中分三刑0000000000號警卷）中之指述：「（戊○○何時地侵占你物品？侵占何物？）93年11月28日22 時許
    在台中市○○街21號8F，戊○○向我借用0921-HW自小客車
    ，就沒有歸還給我。（戊○○如何向你借用0921-HW自小客
    車？）戊○○到我住家中，稱家有急事，需要車輛使用，因
    要到桃園找戊○○的妹妹，所以我就借給他使用。（戊○○
    有無告知何時歸回？有無歸還？）戊○○告訴我，他要立即
    回來，回來就要歸還我車子，就都沒有將車子還我。」，可
    證明被告持有他人小客車，並侵占入己之事實。
  (五)證人（收購0921-HW號小客車之人）甲○○於本院審理中結
    證稱：「（你認識證人丙○○及被告戊○○？）我認識丙○○，戊○○是因為賣我車子。」「（買車的時間就是93年11
    月29日？）是的。（地點在何處？）台中市美術館的停車場
    內。（如何認識他？）我不認識他，我有在報紙上刊登廣告
    ，他看報紙與我聯絡的。（93年11月29日是何時交易？）是
    早上九點到十點，因為當時我有向監理站查詢是否是贓車。
    」「（當時車子引擎號4Ｇ18Ｊ01222號？）是的，我有登記
    車身號碼，引擎是這樣沒錯。.. 我有寫讓渡書等資料共2紙
    （庭呈），是在93年11月29日訂立的... （當時是向他買多
    少錢？）十萬元。（讓渡書上面寫讓渡人是丁○○，當時被
    害人丁○○是否在場？）沒有，我當時沒有看到丁○○身分
    證，但我有向監理站查詢，車子並沒有失竊，戊○○說當時
    丁○○在監執行，丁○○委託他賣該部車子。」等語，及當
    庭提出之讓渡書影本、被告之身分證正反影本，已可證明被
    告將0921-HW號小客車侵占後，處分轉賣給不知情之買家甲○○之事實。
  (六)而甲○○購入上述0921-HW號小客車後，借給證人丙○○使
    用，93年12月5日下午2時5分，丙○○駕駛該車在國道一號
    北上160公里處，因違規被攔停開單舉發，有違規舉發單附
    本院卷可證。
  (七)0921-HW、DV-8119號車籍作業系統查詢資料（本院卷內）、
    DV-8119號行車執照之影本（93年度偵字第8824號卷第15頁
    ）等可證明上述2部車之車籍資料。
  (八)綜上所述，本案事證明確，被告犯行已可認定。
三、論罪科刑之理由：
  (一)按侵占罪之成立，以擅自處分自己持有之他人所有物，或變
    易持有之意為所有之意，而逕為所有人之行為，為其構成要
    件，雖行為之外形各有不同，要必具有不法所有之意思，方
    與本罪構成之要件相符，最高法院19年上字第1052號判例可
    資參照。被告變易持有DV-8119號自小客車之意思為所有之
    意思，留供己用而拒不返還；並將0921-HW號小客車處分出
    售他人，雖然型態不同，但均出於不法所有之意思。故核其
    所為，均係犯刑法第335條第1項之侵占罪。被告先後2次侵
    占犯行，時間緊接，方法相同，觸犯構成要件相同之罪名，
    顯係基於概括犯意反覆為之，應依修正前刑法第56條連續犯
    之規定論以一罪，並依法加重其刑。又上述侵占0921-HW號
    小客車部分雖未在聲請簡易處刑書上論述，但與本院認定與
    侵占DV-8119號小客車部分，屬於裁判上一罪之連續犯關係
    ，基於審判不可分原則，本院自得一併審理。
  (二)新舊法律比較：
    查被告行為後，刑法業於94年2月2日修正公布，95年7月1日
    起施行。按行為後法律有變更者，適用行為時之法律，但行
    為後之法律有利於行為人者，適用最有利於行為人之法律，
    修正後刑法第2條第1項定有明文。關於本案應適用之新舊法
    ，茲比較如下：
  1.被告所犯侵占罪，法定刑中有「科或併科1千元以下罰金」
    之規定，關於罰金刑之下限之問題，修正前刑法第33條第5
    款規定罰金為1元以上，換算為新臺幣3元；修正後刑法第33
    條第5款則將罰金規定係新臺幣1,000元以上，以百元計算之
    。經比較新舊法之結果，以舊法較有利於被告。
  2.被告行為後，刑法第56條連續犯之規定，業於95年7月1日起
    刪除，則被告行為後新法業已刪除連續犯之規定，此刪除雖
    非犯罪構成要件之變更，但顯已影響行為人刑罰之法律效果
    ，自屬法律有變更，而刑法修正之後，原屬連續犯之數個犯
    罪行為，依新法應予數罪併罰，比較修正前之規定，可依裁
    判上一罪論處，顯然修正前之規定較有利於被告，應以適用
    被告行為時法即舊法，論以連續犯較為有利。
  (三)量刑審酌：被告有竊盜、毒品觀察勒戒等多項前科，雖不構
    成累犯，但素行不佳，向友人借車後，屢次不顧友情道義，
    將車輛侵占入己，尤其丁○○為肢體殘障人士，謀生不易，
    被告猶狠心加害殘障人士，惡性重大，犯後未賠償被害人，
    且逃亡相當時日後始通緝到院，所侵占小客車之價值頗高，
    所生損害嚴重，被告於偵查中屢屢否認犯罪，但終於在審理
    終結前坦承犯行等一切情狀，量處如主文所示之刑。
四、適用法律：
  (一)刑事訴訟法第452條、第299條第1項前段。
  (二)刑法第2條第1項、修正前刑法第56條、第335條第1項。
  (三)罰金罰鍰提高標準條例第1條前段。
本案經檢察官鮑慧忠到庭執行職務。
中　　華　　民　　國　　96　　年　　4　　月　　27　 　日
                  刑事第三庭    審判長  林欽章
                                法  官  姚銘鴻
                                法  官  葉明松
以上正本證明與原本無異。
如不服本判決，應於判決送達後10日內向本院提出上訴狀 (須附
繕本)。
告訴人或被害人對於判決如有不服具備理由請求檢察官上訴者，
其上訴期間之計算係以檢察官收受判決正本之日期為準。
中　　華　　民　　國　　96　　年　　4　　月　　27  　　日
                                書記官  于淑真
附錄本案論罪科刑法條全文：
中華民國刑法第335條
（普通侵占罪）
意圖為自己或第三人不法之所有，而侵占自己持有他人之物者，
處 5 年以下有期徒刑、拘役或科或併科 1 千元以下罰金。
前項之未遂犯罰之。
